【裁判字號】    99,交抗,17
【裁判日期】    990514
【裁判案由】    違反道路交通管理處罰條例聲明異議
【裁判全文】
臺灣高等法院花蓮分院交通事件裁定      99年度交抗字第17號
抗  告  人
即受處分人  甲○○
上列抗告人因違反道路交通管理處罰條例案件，不服臺灣花蓮地
方法院中華民國99年2月6日所為裁定（99年度交聲字第26號），
提起抗告，本院裁定如下：
    主  文
抗告駁回。
    理  由
一、原處分意旨略以：抗告人即受處分人甲○○（下稱抗告人）
    於民國98年12月15日晚間8時35分左右，駕駛1753-MN號自小
    客車，沿臺北市○○○路由東往西方向行駛，行經上開路段
    與杭州南路設有禁止迴車標誌之交岔路口（下稱系爭路口）
    迴車，經臺北市政府警察局中正第二分局員警（下稱舉發員
    警）攔停，以抗告人違反道路交通管理處罰條例第49條第2
    款之規定，掣發98年12月15日北市警交字第AEY016467號舉
    發違反道路交通管理事件通知單予以舉發，嗣經臺北市交通
    事件裁決所（下稱原處分機關）依上開規定，於99年1月11
    日以北市裁罰字第裁22-AEY016467號裁決書，裁處抗告人罰
    鍰新臺幣（下同）9百元，並記違規點數1點。抗告人不服，
    於原審聲明異議意旨略以：本案之禁止迴車標誌距離太遠，
    且當時羅斯福路因施工減縮車道而導致歪斜，又天色已暗，
    是該標誌在抗告人視線之外，據此聲請撤銷原處分云云。
二、原裁定意旨略以：本案發生時，系爭路口之禁止迴車標誌設
    置於中央分隔島號誌桿臂下方，與反向停止線銜接呈一直線
    ，距離對面停止線即禁止迴車之起點約為60公尺，且該迴車
    標誌採用放大型，依道路交通標誌標線號誌設置規則第57條
    第3、5款設置在100公尺內適當之地點，清晰可辨，且週邊
    並無障礙物遮蔽，並不影響駕駛人目視該標誌之視線，是以
    本案禁止迴車標誌之設置，並無設置不明確或受他物遮蔽之
    情形，因認抗告人之異議為無理由而裁定駁回異議。
三、抗告意旨以：案發當日，系爭路口近端處並無設立標誌，而
    遠端之標誌雖位於法定100公尺內，但因車道歪斜，該標誌
    在駕駛人右方，當駕駛人欲左轉或迴轉時，注意力大都放在
    左方及前方，禁制標誌設立在右方是否為適當？爰此請求撤
    銷原裁定云云。
四、經本院核閱全卷後，認原審裁定並無不當，應予維持，除引
    用原裁定理由外，另補充如下：
  (一)查系爭路口在紅綠燈桿上明顯設有禁止迴車之警告標誌，有
    臺北市交通管制工程處99年2月1日北市交工規字第09930214
    700號函文、臺北市政府警察局中正第二分局99年1月4日北
    市警中正二分交字第09831777800號函及原審依職權調取現
    場禁止迴車標誌及捷運工程之照片2張附卷可憑（見原審卷
    第9頁、第20頁）。按車輛駕駛人本應隨時注意及遵守道路
    交通標誌、標線、號誌，而一般人行經上開路段應可輕易發
    現，並依該標誌之規定行駛，抗告人自難諉為不知。次按行
    政罰旨在確保一定行政作用秩序之維持或法所企求公益目的
    之達成，並非基於倫理立場，針對行為人主觀上之惡性施予
    非難譴責，此觀之行政罰並不區分行為人主觀上係出於故意
    或過失而異其處罰之標準自明，有行政罰法第7條之規定可
    資參照，並依司法院大法官會議釋字第275號解釋亦認「人
    民違反法律上之義務而應受行政罰之行為，法律無特別規定
    時，雖不以出於故意為必要，仍須以過失為其責任條件。但
    應受行政罰之行為，僅須違反禁止規定或作為義務，而不以
    發生損害或危險為其要件者，推定為有過失，於行為人不能
    舉證證明自己無過失時，即應受處罰。」是以行為人僅需單
    純有違反法所明定之禁止或作為義務者，又不能舉證證明自
    己無過失時，即應受罰。本件抗告人既有上開違規之事實，
    參酌原審依職權調閱之現場照片所示（見原審卷第20頁），
    系爭路口於紅綠燈號誌桿上設有禁止迴轉標誌，已如前述，
    抗告人於行經系爭路口時即應詳加注意該處燈號及標誌，抗
    告人徒以其迴轉時注意力均放在左方及前方，禁制標誌卻設
    在右方是否適當云云之個人主觀因素置辯，仍無從免責。
  (二)綜上所述，原審以抗告人確有在上述時、地有違規迴車之事
    實，認原處分機關依前揭道路交通管理處罰條例第49條第2
    款、第63條第1項第1款規定，裁處抗告人罰鍰900元，並記
    違規點數1點，並無不當，而駁回抗告人異議之聲明，經核
    並無不合，本件抗告為無理由，應予駁回。
據上論斷，應依道路交通管理處罰條例第89條，道路交通案件處
理辦法第26條，刑事訴訟法第412條，裁定如主文。
中    華    民    國    99    年    5     月    14    日
                交通法庭審判長法  官  何方興
                              法  官  許仕楓
                              法  官  林碧玲
以上正本證明與原本無異。
本件不得再抗告。
中    華    民    國    99    年    5     月    14    日
                              書記官  李閔華

司法院資訊處製作；財團法人民間司法改革基金會備份。
